臺灣臺中地方法院民事判決
110年度訴字第2853號
原      告  王藝臻  
訴訟代理人  雷皓明律師
複 代理 人  紀宜君律師
被      告  朱家宜  
訴訟代理人  黃嘉明律師
上列當事人間請求損害賠償事件，本院於民國110年12月13日言
詞辯論終結，判決如下：
    主      文
被告應給付原告新臺幣貳拾伍萬元，及自民國一一０年十一月二
十日起至清償日止，按週年利率百分之五計算之利息。
原告其餘之訴駁回。
訴訟費用由被告負擔四分之一，餘由原告負擔。
本判決原告勝訴部分得假執行。但被告如以新臺幣貳拾伍萬元為
原告預供擔保，得免為假執行。
原告其餘假執行之聲請駁回。
    事實及理由
一、原告主張：伊與訴外人林順斌結褵40餘年，育有3名子女，
    婚姻生活融洽。詎被告於民國109年間結識林順斌後，明知
    林順斌為有配偶之人，竟於110年3月31日在車上與林順斌發
    生性行為，於同年4月8日在車上與林順斌親吻及為親暱對話
    ，亦與林順斌經常傳送如「想你」或「愛你」等互表愛意之
    曖昧訊息，而與林順斌發生不正當男女關係，故意以背於善
    良風俗之方法，不法侵害伊基於配偶關係之身分法益且情節
    重大，致伊發現後受有精神上莫大痛苦等情。爰依民法第18
    4條第1項前段、後段、第195條第1項、第3項規定，提起本
    件訴訟，並聲明：㈠被告應給付原告新臺幣（下同）100萬元
    ，及自起訴狀繕本送達翌日起至清償日止，按週年利率5％計
    算之利息；㈡願供擔保，請准宣告假執行。
二、被告則以：伊與林順斌僅係直銷上下線，並無感情。次伊與
    林順斌於110年3月31日未發生性行為，實係林順斌違反伊之
    意願撫摸伊胸部。而林順斌於同年4月8日亦係違反伊意願強
    行親吻伊。又伊傳送予林順斌之訊息僅係與林順斌互講風涼
    話，且林順斌亦會對伊說「想你」、「愛你」，然原告未提
    出此部分證據，實乃故意找伊麻煩。故伊未為侵害配偶權行
    為等語，資為抗辯，並聲明：㈠原告之訴及假執行之聲請均
    駁回；㈡如受不利判決，願供擔保，請准宣告免為假執行。
三、查原告主張其與林順斌為配偶，育有3名子女。被告則於109
    年間結識林順斌，並知悉林順斌為有配偶之人等情，為被告
    所不爭執，且有戶籍謄本可稽（見本院卷第127頁），堪信
    為真。
四、本院得心證之理由：
　㈠原告主張被告於110年3月31日在車上與林順斌發生性行為，
    於同年4月8日在車上與林順斌親吻及為親暱對話，亦與林順
    斌經常傳送如「想你」或「愛你」等互表愛意之曖昧訊息，
    而與林順斌發生不正當男女關係等語，惟為被告否認，並以
    前詞置辯。查：
　⒈按當事人主張有利於己之事實者，就其事實有舉證之責任，
    民事訴訟法第277條前段定有明文。而民事訴訟係在解決私
    權糾紛，就證據之證明力採取相當與可能性為判斷標準，亦
    即負舉證責任之人，就其利己事實之主張為相當之證明，具
    有可能性之優勢，即非不可採信。倘原告對自己主張之事實
    已盡相當證明之責後，被告對原告之主張抗辯其不實，並提
    出反對之主張者，即應對該反對之主張負證明之責，此為民
    事舉證責任分配之原則（最高法院110年度台上字第504號判
    決意旨參照）。
　⒉原告就被告於110年3月31日在車上與林順斌發生性行為乙事
    ，業據提出被告與林順斌是日對話錄音及譯文為證（見本院
    卷第25至33頁）；被告亦不爭執前揭對話錄音為其與林順斌
    於是日在車上之對話（見本院卷第140頁）。細繹上開譯文
    所示對話錄音內容，可知被告先提議前往汽車旅館，並表明
    約1個多鐘頭可離開，經林順斌表示不可能一個多鐘頭即可
    離開後，被告於錄音時間4分47秒許、6分7秒許、7分30秒至
    7分46秒許、8分3秒許、8分12秒至8分33秒許、8分48秒至9
    分6秒許、9分12秒至9分23秒許，即迭持續發出呻吟聲，於
    錄音時間9分8秒許並嘆稱「喔，爽」；且被告於錄音時間9
    分23秒許，亦詢問林順斌可否在車上躺著，經林順斌覆以「
    不好啦」，被告即先後於錄音時間9分37秒許、9分43秒許，
    表示「不好動」、「在車上不好做事」；後林順斌於錄音時
    間9分46秒許，復對被告稱「很緊張，怕人家來」（見本院
    卷第27至31頁）。衡諸一般社會經驗，性行為乃性之結合，
    行為雙方於期間因感受性之歡愉而發出頻繁喟嘆，甚屬常見
    ；而性行為因須雙方以一定體勢相互配合，於狹小之車內空
    間較不易進行；又性行為之雙方通常不欲他人窺見此等私密
    交媾過程，惟汽車內部並非具高度隱蔽性空間，不特定人路
    經時皆可能自擋風玻璃、車窗透視入內並見聞車內狀況，則
    苟被告與林順斌未發生性行為，被告應無可能在車上無端持
    續呻吟，亦無必要詢問林順斌可否在車上躺下及抱怨在車上
    不易動作，林順斌尤無憂慮旁人經過並發現車內情景之理，
    堪認原告主張被告於是日在車上與林順斌發生性行為等語，
    應值採信。被告抗辯未與林順斌發生性行為云云，並不可取
    。被告雖又抗辯稱：林順斌於是日實係違反伊之意願撫摸伊
    胸部，而伊因斯時人在車上，為保護自己安全，原欲等林順
    斌自行停止，然因林順斌仍持續撫摸，伊才說不然去汽車旅
    館，讓林順斌放手不再摸云云。然審視前揭譯文所示對話錄
    音全文，洵無從推認有被告所指遭林順斌違反意願性侵害之
    情形，被告就此反對主張亦未舉證以實其詞，自無足採。
　⒊原告就被告於110年4月8日在車上與林順斌親吻及為親暱對話
    一節，亦據提出被告與林順斌是日對話錄音及譯文為證（見
    本院卷第35至65頁）；被告復不爭執前揭對話錄音為其與林
    順斌於是日在車上之對話，且自承林順斌是日有親吻其之事
    實（見本院卷第140頁）。再觀諸上開譯文所示對話錄音內
    容，於錄音時間6分50秒至7分18秒許，被告先稱「早安啊，
    安撫一下就好了，我不敢親」，旋即傳出親吻聲，後林順斌
    即稱「吃口水看會不會跟你一樣聰明」；於錄音時間14分28
    秒至14分33秒許，被告對林順斌表示「等你有空再出來」、
    「再給你疼」，林順斌亦覆以「好啦，也要你疼我，一樣啦
    ，互相疼啦」；（見本院卷第49、61頁），顯示被告與林順
    斌親吻後，林順斌旋親暱調侃稱吃到被告口水或可與被告一
    樣聰明，兩人嗣後亦互相表達欲彼此疼惜之意，足見原告主
    張被告於是日在車上與林順斌親吻及為親暱對話等語，亦堪
    憑採。被告抗辯：林順斌於是日係違反伊意願強行親吻伊云
    云，顯與前載譯文內容不符，亦未舉證以實其詞，要無可取
    。
　⒋原告就被告與林順斌經常傳送如「想你」或「愛你」等互表
    愛意之曖昧訊息等情，已提出LINE Lite通訊軟體對話紀錄
    （見本院卷第67至99頁）及攝錄部分對話紀錄之錄影光碟（
    見本院卷第101頁）為佐，核屬相符；被告復坦言上開對話
    紀錄確為其與林順斌之對話，且林順斌亦會對其說「想你」
    、「愛你」等語（見本院卷第140頁），則原告前揭主張，
    足堪採信，是尤彰被告與林順斌之對話方式非僅止於通常友
    人間之互動，而有相當親暱程度之男女情感往來。被告固抗
    辯稱：伊傳送予林順斌之訊息僅係與林順斌互講風涼話，兩
    人並無感情云云。然詳視上述對話紀錄內容，顯示被告除於
    110年6月4日下午8時許傳送「哥哥晚安 我也很想你了 我們
    兩個很有話講 但是我就不能在一起 偏偏有愛得就不能完成
    …看完馬上洗掉…要加倍的小心友（按：應為『有』之誤）看完
    就馬上你那邊就刪除 好我有看到我就收回…」（見本院卷第
    71至72頁）、於同年8月31日上午9時26分許傳送「…你還有
    另外一半你真的好不方便 LINE不方便盡量不要不要再給他
    注意到…哥哥加油我愛你 我手機都切沒聲音的 最好你也是
    卻（按：應為『切』之誤）沒聲音的啊不然關小一點震動就好
    了你在家裡是很危險…」（見本院卷第92頁）、於同年9月3
    日下午8時18分至20分許傳送「兩個人還可以在一起講話都
    行 沒辦法 就是要注意啊要 靜下來 我也很愛你」、「…命
    運給我們兩個這麼坎坷」、「你要很重要要保重喔看完馬上
    洗掉」（見本院卷第95至96頁）予林順斌外，亦多次傳送含
    要注意原告行動、不要被原告看到手機、不要再被原告發現
    、或訊息看完應立即刪除等內容之訊息予林順斌（見本院卷
    第67、70、73、88、95、99頁），更迭將所傳送之曖昧訊息
    收回（見本院卷第80至81、92至93頁），可見被告明知其與
    林順斌之往來已然引發原告之關切，仍執意對林順斌訴說衷
    情及表達愛而不能相守之遺憾，並一再囑咐林順斌須加倍注
    意及採取刪除訊息等預防措施，自己亦迭為收回訊息之防範
    舉動，殊難認被告僅係與林順斌隨意閒扯。被告所辯前詞，
    容非可取。被告復抗辯以：林順斌亦會對伊說「想你」、「
    愛你」，然原告未提出此部分證據，實乃故意找伊麻煩云云
    。惟此情反足徵被告與林順斌間確有不正當男女交往關係，
    況原告所提對話紀錄中本即含有林順斌回傳「想你」之訊息
    （見本院卷第75、78至81頁）。被告上揭辯詞，尚有誤會，
    亦無從為有利其之認定。
　⒌綜上，原告就其首揭主張被告與林順斌發生性行為、親吻及
    為親暱對話、並互傳曖昧訊息之事實，已盡相當證明之責，
    堪可採信。被告泛言抗辯未為侵害原告配偶權之行為，未據
    舉證證明，無足憑取。
　㈡按因故意或過失，不法侵害他人之權利者，負損害賠償責任
    ；故意以背於善良風俗之方法，加損害於他人者亦同；不法
    侵害他人之身體、健康、名譽、自由、信用、隱私、貞操，
    或不法侵害其他人格法益而情節重大者，被害人雖非財產上
    之損害，亦得請求賠償相當之金額；前項規定，於不法侵害
    他人基於父、母、子、女或配偶關係之身分法益而情節重大
    者，準用之，民法第184條第1項前段、後段、第195條第1項
    前段、第3項分別定有明文。次按通姦之足以破壞夫妻間之
    共同生活而非法之所許，此從公序良俗之觀點可得斷言。又
    婚姻係以夫妻之共同生活為其目的，配偶應互相協力保持其
    共同生活之圓滿安全及幸福，而夫妻互守誠實，係為確保其
    共同生活之圓滿安全及幸福之必要條件，故應解為配偶因婚
    姻契約而互負誠實之義務，配偶之一方行為不誠實，破壞共
    同生活之圓滿安全及幸福者，即為違反因婚姻契約之義務而
    侵害他方之權利（最高法院55年台上字第2053號判例意旨參
    照）。是基於身分關係而生之配偶權，屬應受保護之權利，
    倘配偶之一方與第三人為通姦；或雖非通姦行為，惟其行為
    不誠實，足以破壞夫妻間共同生活之圓滿安全及幸福而情節
    重大，即屬與第三人共同不法侵害他方配偶因婚姻契約而互
    負誠實義務之配偶權，則他方配偶自得主張此項基於特定身
    分而發生之權利受侵害，請求第三人負損害賠償責任。被告
    明知林順斌為有配偶之人，仍於110年3月31日在車上與林順
    斌發生性行為，於同年4月8日在車上與林順斌親吻及為親暱
    對話，亦與林順斌經常傳送如「想你」或「愛你」等互表愛
    意之曖昧訊息，已逾與一般已婚人士間應有之正常社交程度
    ，足堪破壞夫妻共同生活之圓滿，自屬故意以背於善良風俗
    之方法，不法侵害原告基於配偶關係，對於婚姻共同生活應
    享有圓滿安全及幸福之身分法益而情節重大，並足致原告受
    有精神上之痛苦，揆諸前開規定及說明，原告請求被告賠償
    其所受非財產上之損害，即屬有據。
　㈢按慰藉金之賠償須以人格權遭遇侵害，使精神上受有痛苦為
    必要，其核給之標準固與財產上損害之計算不同，然非不可
    斟酌雙方身分資力與加害程度，及其他各種情形核定相當之
    數額（最高法院51年台上字第223號判例意旨參照）。查原
    告係國中畢業，為家庭主婦，109年間有利息所得1萬9,253
    元、執行業務所得4,460元，名下有房屋1筆、土地2筆、汽
    車1部等財產；被告為國小畢業，曾從事理髮廳、餐廳臨時
    工等工作，現無業，仰賴子女扶養，109年度有薪資所得計6
    ,458元、其他所得2,100元等收入，名下無財產等節，業據
    兩造陳明在卷（見本院卷第123、140頁），並有稅務電子閘
    門財產所得調件明細表可憑（外放證物袋）。是本院審酌兩
    造之身分地位、資力；被告明知林順斌為有配偶之人，仍與
    之發生性行為、親吻及為親暱對話、互傳曖昧訊息而不當交
    往，更積極指導林順斌刪除訊息、隱匿相關事證，以遂其繼
    續為侵害原告配偶權行為之目的等加害情節暨原告所受痛苦
    等一切情狀，認原告請求被告賠償非財產上損害，以25萬元
    為適當；逾此部分之請求，則尚非妥適，而無理由。
五、從而，原告依民法第184條第1項前段、後段、第195條第1項
    、第3項規定，請求被告給付25萬元，及自起訴狀繕本送達
    翌日即110年11月20日（送達證書見本院卷第117頁）起至清
    償日止，按週年利率5％計算之利息，為有理由，應予准許。
    逾此範圍之請求，則無理由，應予駁回。
六、按所命給付之金額或價額未逾50萬元之判決，法院應依職權
    宣告假執行，民事訴訟法第389條第1項第5款定有明文。經
    核本判決所命被告給付之金額未逾50萬元，揆諸前揭規定，
    應依職權宣告假執行。又被告就原告勝訴部分陳明願供擔保
    ，聲請宣告免為假執行，經核於法亦無不合，爰酌定相當擔
    保金額予以准許。至原告敗訴部分，其假執行之聲請，因訴
    之駁回而失所依附，應併予駁回。
七、本件事證已臻明確，兩造其餘攻擊防禦方法及所提證據，經
    本院審酌後，認於判決結果均不生影響，爰不一一予以論駁
    贅述。
八、據上論結，原告之訴為一部有理由，一部無理由，依民事訴
    訟法第79條、第389條第1項第5款、第390條第2項，判決如
    主文。　　
中　　華　　民　　國　　110 　年　　12　　月　　30　　日
                  民事第二庭  法  官  李佳芳
正本係照原本作成。
如對本判決上訴，須於判決送達後20日內向本院提出上訴狀。如
委任律師提起上訴者，應一併繳納上訴審裁判費。
中　　華　　民　　國　　111 　年　　1　　月　　3　　日
                                書記官  蔡柏倫